【裁判字號】    92,易,542
【裁判日期】    921225
【裁判案由】    妨害自由
【裁判全文】
臺灣新竹地方法院刑事判決                          九十二年度易字第五四二號
    公  訴  人  臺灣新竹地方法院檢察署檢察官
    被      告  丙○○
                乙○○
    共      同
    選任辯護人  耿淑穎律師
右列被告等因妨害自由案件，經檢察官提起公訴（九十二年度偵字第三七一六號），
本院判決如左：
    主  文
丙○○、乙○○均無罪。
    理  由
一、公訴意旨略以：緣被告丙○○對於被害人業贏企業股份有限公司（下稱業贏公司
    ）有新臺幣（下同）二千餘萬元之債權，其於民國九十年七月九日晚上七時許至
    新竹縣湖口鄉長嶺村四湖尾十九之二號業贏公司，與業贏公司代表人戊○○就還
    款事宜簽定切結書，約定業贏公司內之織布平織機十三台、織布機龍頭機十台、
    碼布機一台、堆高機一台、新型電子控制部分整經機一台、穿綜架二台、綜絲五
    十萬條等，先交由丙○○全權處理。惟丙○○因求償心切，竟未經戊○○之同意
    ，於翌日晚間與另被告乙○○及一名姓名年籍不詳之成年男子基於犯意之聯絡，
    共同至業贏公司強行將前述正在運轉之機器取走抵債，妨害業贏公司對該機器管
    理、使用權利之行使，因認被告丙○○、乙○○所為，均係犯刑法第三百零四條
    第一項強制罪嫌等語。
二、按犯罪事實應依證據認定之，無證據不得推定其犯罪事實；不能證明被告犯罪者
    ，應諭知無罪之判決，刑事訴訟法第一百五十四條第二項、第三百零一條第一項
    ，分別定有明文。又認定不利於被告之事實，須依積極證據，苟積極證據不足為
    不利於被告事實之認定時，即應為有利於被告之認定，更不必有何有利之證據，
    最高法院三十年上字第八一六號判例可資參照。
三、公訴人認定被告丙○○、乙○○二人犯有上開罪嫌，無非以：被告丙○○、乙○○二人於偵訊中供述確有取走上開機器之事實，證人戊○○、范秀鳳（即戊○○
    之妻）、呂榮茂（即另對戊○○有債權存在之人）等三人於偵訊中證述被告丙○○、乙○○二人有強取機器之事實，證人即警員鄭翔於偵訊時結證證人范秀鳳確
    曾於案發當日報案之事實，並提出本院民事執行處八十七年五月二十七日新院鑫
    執舜字第七六四號通知影本一份，以證被告丙○○為業贏公司債權人之事實，及
    警方之工作紀錄簿影本、切結書影本各一份等，為其論據。
四、訊據被告丙○○、乙○○二人均坦承有於公訴意旨所指之時、地，前往業贏公司
    搬走上開機器之行為，惟均堅詞否認有何妨害人行使權利之妨害自由犯行，被告
    丙○○辯稱：戊○○已經欠我錢欠很久了，雖然經我催討無數次，他都沒辦法還
    我，九十年七月九日那天，我又去找他，他自己說要拿機器給我抵債，就寫切結
    書給我，隔天，我就依據前一天寫的切結書去搬機器，我並沒有未得到他的同意
    ，又因為司機、工人晚上比較有空，所以我才會在十日晚上七點左右去搬，搬機
    器的時間花了十幾個小時，我也只有搬切結書上寫的東西，期間，戊○○還有叫
    他自己的司機丁○○來搬東西，如果我真的未得到戊○○的同意，他們二夫妻大
    可持續的報警或叫丁○○幫忙報警等語；被告乙○○則以：我九日是陪同丙○○
    一起去找戊○○談，寫完切結書後，丙○○在十日要去搬機器時，因為請了四、
    五部大貨車，每部車都有司機和工人，他找我是去現場管理司機和工人茶水，其
    他的事我都不知道，我也沒有妨害自由等語置辯。
五、本院之判斷：
（一）經查，本件被告丙○○、乙○○二人被起訴妨害人行使權利之犯罪行為係特定
      於：九十年七月十日晚上，至業贏公司搬取織布平織機十三台、織布機龍頭機
      十台、碼布機一台、柴油堆高機一台、新型電子控制部分整經機一台、穿綜架
      二台、綜絲五十萬條等七種物品之行為，此點除於原起訴書犯罪事實欄之記載
      外，亦經公訴人於本院行準備程序時當庭確認無訛，有本院九十二年十月二日
      準備程序筆錄一份附於本院卷第二八至三二頁（詳見該次筆錄第三頁倒數第二
      行，本院卷第二九頁正面）可憑。
（二）次查，
  １．證人戊○○於九十年七月九日簽立切結書一份予被告丙○○，該切結書之內容
      為：「茲因債務人戊○○先生積欠丙○○先生總金額新台幣貳仟伍佰萬元正（
      不含利息、八十四年至今）債務人願先將工廠所有機械交由丙○○全權處理如
      下：一、織布機平織壹拾台。二、織布機龍頭機壹拾台。三、碼布機壹台。
      四、堆高機壹台。五、整經機一台。六、穿綜架二台。七、綜絲五十萬條。以
      上七項總金額新台幣捌佰萬元正做為清償部分債務，不足之款項本人戊○○先
      生盡所能償還。立據人：戊○○。中華民國九十年七月九日」，已據被告丙○○、證人戊○○等人分別確認而附於臺灣新竹地方法院檢察署九十二年度他字
      第四二０號偵查卷第五三頁可稽，該份切結書在法律上應係經雙方當事人合意
      成立之有效契約無誤。
  ２．依上開切結書之記載，除了討論用以抵債之內容外，並未載明何時交付機器，
      自應當可推論係自簽立切結書之時起，上開七項物品即可交由被告丙○○用以
      抵償證人戊○○所積欠之八百萬元債務，並於動產即上開機器移轉予被告丙○○時，即發生抵銷債務之效果，雖然上開切結書內容所提之部分機器（即柴油
      堆高機一台、新型電子控制部分整經機一台等）係經本院民事執行處因其他債
      權人之聲請而查封並暫交由證人戊○○使用保管之物，但此次處分畢竟係由證
      人戊○○為解決其與債權人即被告丙○○間之債務所為之處分，該份切結書之
      訂定既非係在被告丙○○之強暴、脅迫之下所為，則證人戊○○當時立契約要
      以機器抵銷對被告丙○○債務之行為，究與被告丙○○無關，自不能以事後被
      告丙○○、乙○○二人依被告丙○○與證人戊○○間切結書之內容而搬走上開
      遭法院查封之機器，即認定被告丙○○、乙○○二人違法。
（三）再查，經本院依被告丙○○之聲請而傳訊證人丁○○，其到庭結證稱：「（辯
      護人問：戊○○之前公司的貨都是請你搬？）他之前約八十五、六年的時候的
      貨都是由我搬，之後就不是。（辯謢人問：在九十年七月十日晚上你有無去戊○○公司搬貨？）確切日期我不確定，我只記得兩年多有一天清晨還沒有天亮
      的時候，戊○○打電話給我叫我去載貨。（辯謢人問：你到達時約幾點？）我
      沒有看錶，還沒有天亮，我凌晨二、三點或是三、四點時，一接到電話就過去
      。（辯謢人問：你約隔多久到？）路程約十五分鐘就可以到，總共約半個小時
      。（辯謢人問：當時你是在一樓搬東西？戊○○在一樓跟你講話？）我在一樓
      搬，他一開始在樓上跟我講，後來下來告訴我要搬哪些東西。（辯謢人問：你
      搬這些東西，是否要經過戊○○指示，才知道要搬什麼？）是的。（辯謢人問
      ：你在搬東西的時候，有無看到在場丙○○〈當庭指出〉？）有。（辯謢人問
      ：他在做什麼？）我看到他走上走下，好像是指揮工人搬東西，我不瞭解。（
      辯謢人問：你在搬東西的時候，還有其他人也在搬東西？）有。（檢察官問：
      你是何人請的司機？）戊○○。（檢察官問：你去搬什麼東西？）盤頭，是織
      布需要的，還有紗。（檢察官問：其他人在搬什麼？）我去到的時候，現場有
      很多台車子在那裡，我只是想要趕快把我該般的東西搬走，免得擋到別人，我
      只知道有一些機器被搬走，有沒有全搬走我不知道。（檢察官問：你這部車有
      幾人去？）我一個人，他叫我載去別的地方放，我就依他說的地址載過去。（
      檢察官問：丙○○是在指揮工人？）好像是，指揮幾人我不知道，我看到他們
      有四、五部車。（檢察官問：他們是徒手搬？）用推高機。（檢察官問：戊○○他如何跟你說？）他就說哪些東西要載，我就儘量裝，裝到我車子不會超載
      ，並沒有裝完我就走。（檢察官問：戊○○有無告訴你為何要搬？）我事後沒
      有特別跟他聯絡我不知道，這次我只有搬這一車，我以前跟他合作的那時候是
      搬工廠的成品。（辯護人問：丙○○搬機器時，戊○○或是他的太太或是其他
      人有無大聲說這個不能搬，這是法院查封的？）我沒有聽到。（審判長問：這
      次有運費嗎？）有，事後他隔了幾天給我。」等語（見本院卷第五二頁反面至
      五五頁正面、九十二年十二月四日審判筆錄）。衡諸常情，證人丁○○是證人
      戊○○所僱用的司機，二人間因過去的工作關係亦有一定之熟稔，而證人丁○○係應證人戊○○的要求而特別在接到電話後的凌晨時分到證人戊○○經營之
      業贏公司去載運證人戊○○所欲搬運的物品，到場時，亦係由證人戊○○親自
      指示證人丁○○搬那些東西，而被告丙○○、乙○○等人雖亦同時間僱工在場
      搬運物品，但對於證人丁○○的行為並未加以干涉，此情已據證人丁○○結證
      在卷，證人戊○○若果真係被被告二人強行搬走機器而被妨害業贏公司行使管
      理、使用上開機器之權利，證人戊○○既已找來昔之的工作夥伴即證人丁○○
      ，自可要求證人丁○○把被告二人要搬走的機器另外載走，或者是請證人丁○○幫忙其報警處理，惟證人戊○○均未為之，可認，被告二人當時搬運上開機
      器之行為，應係在證人戊○○之同意下所為，自無何妨害業贏公司行使管理、
      使用上開機器之權利行為可言。
（四）至於辯護人、公訴人所另提及：部分被搬走之機器已被查封，證人即警員鄭翔
      當時確實曾接獲報案電話，只是因為資料不全、當地又太偏遠而找不到，有工
      作紀錄等，雖均係事實，已經本院另案認定在案（本院九十二年度易字第十五
      號被告戊○○被訴違背查封效力案件），惟依上開說明，究與本案公訴人所起
      訴之範圍無關，應予敘明；而證人呂榮茂所證明者亦係被告二人所不否認之搬
      機器行為，公訴人所提出之本院民事執行處八十七年五月二十七日新院鑫執舜
      字第七六四號通知影本一份，此係核定業贏公司所有「不動產」之拍賣最低價
      額之通知函，並非本件之「動產」通知函，並不能作為本件起訴之證據，公訴
      人就此尚有違誤。
    綜上所述，經本院調查各項證據後認為：證人戊○○簽立切結書之行為既非係在
    強暴、脅迫下之行無義務之事所為，即此部分並未據公訴人起訴，則被告丙○○
    、乙○○二人依被告丙○○與證人戊○○間切結書之內容而搬走上開證人戊○○
    用以抵銷其與被告丙○○間八百萬元債務之機器，自非妨害業贏公司行使管理、
    使用上開機器之權利行為，被告二人之辯解尚堪採信，公訴人所舉之證據不足以
    證明被告二人犯罪，此外，復查無其他證據足以認定被告二人有公訴意旨所指之
    妨害人行使權利之犯行，而有合理性懷疑之存在，致無從形成被告二人有罪之確
    信，揆諸前揭說明，本院自應對被告丙○○、乙○○二人為無罪判決之諭知，以
    免冤抑。
六、據上論斷，應依刑事訴訟法第三百零一條第一項，判決如主文。
本案經檢察官甲○○到庭執行職務。
中      華      民      國    九十二    年     十二     月    二十五    日
                                    臺灣新竹地方法院刑事第二庭
                                          審判長法  官  王  銘  勇
                                                法  官  魏  瑞  紅
                                                法  官  遲  中  慧
右正本證明與原本無異。
如不服本判決，應於判決送達後十日內向本院提出上訴狀( 應附繕本 )，上訴於臺灣
高等法院。
                                                書記官  江  靜  玲
中      華      民      國    九十二    年     十二     月    二十六    日


司法院資訊處製作；財團法人民間司法改革基金會備份。
